【裁判字號】    91,簡上,49
【裁判日期】    920613
【裁判案由】    違反動產擔保交易法
【裁判全文】
臺灣嘉義地方法院刑事判決                         九十一年度簡上字第四九號
    上  訴  人
    即  被  告  丁○○
右列上訴人因違反動產擔保交易法案件，不服本院九十一年度簡字第二二二號中華民
國九十一年二月二十一日第一審判決（起訴案號：台灣嘉義地方法院檢察署九十一年
偵字第一○號），提起上訴，本院管轄之第二審合議庭改依通常程序審理後，為第一
審判決如左：
    主  文
原判決撤銷。
丁○○無罪。
    理  由
一、公訴意旨略以：被告丁○○於民國（下同）八十九年十二月二十九日，向遠東國
    際商業銀行股份有限公司桃園大興分行（下稱遠東銀行）訂約，辦理消費者信用
    貸款新台幣（下同）七十萬元，自八十九年十二月二十九日起，分四十八期，每
    一個月為一期，每期還款一萬九千一百三十一元，同時由福灣企業股份有限公司
    （下稱福灣公司）出具保證書予遠東銀行以資保證，另由被告提供其所有車牌號
    碼ＤＢ─九九二八號自小客車設定動產抵押予福灣公司，標的物存放地點為嘉義
    縣竹崎鄉和平村田寮三十七號，被告僅得依約占有使用，不得任意遷移或為其他
    處分，並經監理機關辦妥動產擔保交易設定。詎被告在取得標的物之後，僅付款
    四期，即拒不付款，意圖為自己不法之利益，於九十年五月二十九日間，將該標
    的物遷移逃匿不知去向，致福灣公司追索無著受有損害。因認被告涉犯動產擔保
    交易法第三十八條之罪嫌云云。
二、按犯罪事實應依證據認定之，無證據不得推定其犯罪事實；又不能證明被告犯罪
    者，即應諭知無罪之判決，刑事訴訟法第一百五十四條、第三百零一條第一項分
    別定有明文。
三、訊據上訴人即被告丁○○固坦承以車牌號碼ＤＢ─九九二八號自小客車設定動產
    抵押予福灣公司，僅繳付四期貸款，即無法按期繳交分期款之事實不諱，惟堅決
    否認有將車輛遷移之行為，辯稱：車子一直是伊在使用，伊買車後一定會將車子
    開來開去，伊於九十年十二月十日，因違反毒品案件，駕駛上開自小客車遭警查
    獲，由警員將自小客車開回警局，並通知家人將車領回，交由保證人乙○○與告
    訴人處理，伊於偵查時因人在勒戒所勒戒，頭腦昏沈，意識不清，才說將車子出
    借等語。本院經查：
（一）本件告訴人曾經三次至上訴人即被告位於嘉義縣竹崎鄉和平村田寮三七號查訪
      標的物車牌號碼ＤＢ─九九二八號自小客車，「九十年六月二十七日，車主在
      ，有見車，車主說會去繳款」；「同年八月二十日，查訪時，車主不在，未見
      車，車主太太說車主去台北，車子貸款有留電話，待回」；「同年九月三十一
      日（應係三十日之誤）車主不在未見車」，此有福灣企業股份有限公司訪視客
      戶記錄表一份附於本院卷可稽。足證，公訴人指訴上訴人即被告自九十年五月
      二十九日，將標的物遷移逃匿不知去向云云，顯非真實。
（二）上訴人即被告於九十年十二月十日上午八時三十分許，在嘉義縣竹崎鄉復金村
      佳人山九號，因毒品案件遭嘉義縣警察局竹崎分局竹崎派出所警員張文賜、丙○○緝獲，當時上訴人即被告表示其所駕駛之車牌號碼ＤＢ─九九二八號自小
      客車放置在友人劉嘉享住家附近（距緝獲點約三十公尺處），乃由巡佐戊○○
      將上開自小客車開回竹崎派出所，並由上訴人即被告電話通知其妻何淑華到所
      ，於同日下午一時許，將車牌號碼ＤＢ─九九二八號自小客車開走等情，此有
      戊○○職務報告一份附於本卷，核與證人即警員丙○○、戊○○供述之情節相
      符。（見本院九十二年四月三日訊問筆錄）
（三）證人乙○○供稱：「（被告向福灣公司動產抵押借款，你是連帶保證人否？）
      是，我已還福灣六十五萬元了」、「（被告在九十年十二月十日因毒品案羈押
      ，他將車子交你否？）他被關後幾天，他太太說貸款繳不出來，叫我還一還，
      我打電話給福灣公司的李先生，他說要六十五萬元，我是九十一年一、二月還
      的，我再補提還款證明」、「（被告太太有將車交你否？）有，被告被關後，
      我到他太太娘家開的，他家在竹崎鄉○○村○○村○○路，不知號碼。我去開
      車是我在還完福灣公司的錢後才去開的」、「（動產抵押的車你賣給何人﹖何
      時賣？）我賣給「阿全」，再到嘉義監理所辦過戶，還福灣後再去辦的」（見
      本院九十二年三月二十一日訊問筆錄）。核與證人甲○○（即阿全）於本院供
      述：「（你是否有向乙○○購買ＤＢ９９２８自小客車？）有」、「（何時購
      買？）九十一年二月」、「（多少錢購得？）七十八萬元」、「（車款如何給
      付？）我先拿定金八萬給他，其他七十萬元是我父親吳吉抵去匯錢給乙○○的
      太太郵局帳戶」、「（何時辦過戶？）九十一年農曆年過年後辦」、「（吳王
      水波為何人？）我母親」、「（車子為何過戶到你母親名下？）保險費較便宜
      」、「（是否知車子貸款未清？）知道，他說車是朋友的，還有貸款未清，所
      以我先付款給他再辦過戶」等語相符（見本院九十二年四月三日訊問筆錄）。
      益證，本件車牌號碼ＤＢ─九九二八號自小客車係上訴人即被告遭緝獲後，由
      其妻何淑華將車交予連帶保證人乙○○，由乙○○轉賣予甲○○無誤。
（四）證人乙○○將車牌號碼ＤＢ─九九二八號自小客車賣予甲○○後，於九十一年
      二月八日，經由上海商業儲蓄銀行匯款六十五萬元至第一銀行西壢分行福灣企
      業股份有限公司帳戶內，並由乙○○於同日與告訴人簽立切結書，此有上海商
      業儲蓄銀行匯出匯款申請書、切結書各一份附於本院卷可證。
（五）又車牌號碼ＤＢ─九九二八號自小客車於八十九年十二月二十七日，由原車主
      林培瑛過戶予上訴人即被告，迨九十一年二月十五日，再由上訴人即被告過戶
      於吳王水波（即甲○○之母），此有交通部公路總局嘉義區監理所九十二年三
      月三十一日嘉監車字○九二○○○五一六四號函及車牌號碼ＤＢ─九九二八號
      自小客車車籍資料影本五份附於本院卷可稽。益證，本件上訴人即被告購入該
      車後，除由乙○○轉賣予甲○○，並於九十一年二月十五日過戶予吳王水波外
      ，並無其他轉賣之紀錄。
（六）上訴人即被告購得車牌號碼ＤＢ─九九二八號自小客車均由自己使用，縱使於
      九十年六月二十七日與同年九月三十一日（應係三十日之誤），經告訴人公司
      二次查訪未見車，然自小客車本屬動產，設若上訴人即被告合法使用，並無遷
      移下落不明之情事，實難以告訴人二次查訪未見車即認其遷移之行為係出於不
      法利益之意圖。被告所辯可堪信屬真實，本件既查無其他積極證據足以證明被
      告有意圖不法之利益，將標的物遷移之犯行，自屬不能證明被告犯罪。原審不
      察，予以論罪科刑，自有未洽。被告上訴意旨否認犯行，核有理由，應將原判
      決撤銷改判，諭知被告無罪之判決。
四、另本件具有刑事訴訟法第四百五十一條之一第四項第三款應為無罪判決諭知之情
    事，原審本應依同法第四百五十二條規定，改適用通常程序審判之，惟因誤用簡
    易程序裁判，當由本院準用刑事訴訟法第三百六十九條第二項規定撤銷原審判決
    ，逕依通常程序為第一審判決（法院辦理刑事訴訟簡易程序案件應行注意事項第
    十四點參照）。
據上論斷，應依刑事訴訟法第四百五十五條之一第一項、第三項、第三百六十四條、
、第三百六十九條第一項前段、第四百五十二條、第三百零一條第一項，判決如主文
。
本案經檢察官周欣潔到庭執行職務
中      華      民      國    九十二    年      六      月     十三     日
                                臺灣嘉義地方法院刑事第二庭
                                審判長  法  官  蔡  虔  霖
                                        法  官  林  坤  志
                                        法  官  柯  月  美
右正本證明與原本無異。
如不服本判決，應於判決送達後十日內向本院提出上訴狀( 應附繕本 )。告訴人或被
害人如對於本判決不服者，應具備理由請求檢察官上訴，其上訴期間之計算係以檢察
官收受判決正本之日期為準。
中      華      民      國    九十二    年      六      月     十三     日
                                        書記官  侯  麗  茹


司法院資訊處製作；財團法人民間司法改革基金會備份。
